【裁判字號】    99,補,1067
【裁判日期】    990901
【裁判案由】    專利所有權移轉登記
【裁判全文】
臺灣臺中地方法院民事裁定  99年度補字第1067號
原      告  乙○○
被      告  綠益康生物科技實業股份有限公司
法定代理人  甲○○
上當事人間專利權移轉登記事件，被告對於本院核定訴訟標的價
額之裁定（99年度補字第471號）不服提起抗告，經臺灣高等法
院臺中分院廢棄由本院更為裁定，茲裁定如下：
    主    文
本件訴訟標的價額核定為新台幣壹佰捌拾伍萬柒仟元。
    理    由
一、原告起訴請求被告應將「天然物之分離方法及其分離裝置」
    （中華民國專利證書發明字第Ｉ269664號）移轉為原告所有
    ，其主張略稱：兩造於96年3月16日合意簽訂還款協議書並
    經公證（96年度中院民公偉字第199號），約定被告應於同
    年4月25日前返還原告新台幣（下同）57,547,400元，詎被
    告不履行還款之義務，依公證之還款協議書第4條：「甲方
    （被告）同意如無法履行本契約第2條之義務時，本契約前
    條之專利權應屬丙方（原告）所有，丙方無庸再徵詢甲方同
    意，得逕行辦理讓與手續……」。經原告多次請求被告依約
    定將前記專利權移轉於原告，但均為被告所拒絕，爰起訴請
    求移轉等語。
二、經查：
  (一)原告於本院調查時主張本件訴訟標的之價額應為1,857,000
    元，理由略稱：本件請求標的之專利權現已進入強制執行之
    三拍程序，最近一次鑑定價格為97年11月4日由執行法院委
    託中華徵信所企業股份有限公司為價值評估，依評價人蔡大
    任之意見，系爭專利之合理公平市價約1,857,000元。而被
    告則認上開意見所評估之價值過低，本件標的之價額應以30
    3,700,000元為適當，其理由為：本件專利之真正價值，
    經財團法人中華民國企業技術鑑定委員會鑑定總價值為303,
    700,000元。即或不然，原告依兩造所立之公證還款協議
    書第4條之約定而為請求，即係因債權57,547,400元之擔保
    而涉訟，依民事訴訟法第77條之6之規定，亦應核定本件訴
    訟標的價額為57,547,400元。
  (二)被告所提出之財團法人中華民國企業技術鑑定委員會鑑定報
    告（抗告卷第95頁）雖然記載：「鑑定總值：303,700,000
    元」，惟其鑑定之標的為：「理算鑑定待入股之技術團聚其
    擁有的專業技術、Know-How等無形知識資產合理的價值為何
    ？」，並非專利權。而本件原告請求移轉者，為中華民國專
    利證書發明字第Ｉ269664號「天然物之分離方法及其分離裝
    置」，係經經濟部審查給予專利之發明，於法律上得為獨立
    之無體財產權標的，與被告技術團隊之專業技術、Know-How
    並非一事（取得發明專利未必即取得被告技術團隊之專業技
    術、Know-How）；且被告取得發明專利之時間係96年，被告
    技術團隊之專業技術、Know-How等既屬研發之能力，則未必
    「只」能取得系爭專利，且財團法人中華民國企業技術鑑定
    委員會鑑定之時間則為91年4月，不可能對被告事後取得之
    發明專利權價值予以估價，自不能以該委員會91年4月間就
    被告整體專業技術能力所為之評價，作為系爭專利之價額。
  (三)經公證之還款協議書記載（審智卷第8頁至第10頁）：
    「……
    二、甲、乙方應於民國玖拾陸年肆月貳拾伍日前，連帶給付
        丙方清償款新台幣伍仟柒佰伍拾肆萬柒仟肆佰元。
    三、甲方應於簽約日起柒日內將其名下『天然物之分離方法
        及其分離裝置』（證書號數Ｉ貳陸玖陸陸肆）（按即本
        件訟爭之專利）、『苧麻Ａ及其單離方法』（證書號
        數：Ｉ貳柒肆柒伍捌）『苧麻Ｂ及其單離方法』（證
        書號數：Ｉ貳柒肆柒伍玖）、以及中國大陸『醬油及其
        製造方法』(證書號：第貳參陸陸貳肆）之專利證書以
        及前揭專利權讓與所需之一切文件資料，交付丙方或其
        指定之人，否則視為甲方違約。
    四、甲方同意如無法履行本契約第二條之義務時，本契約前
        條之專利權應歸屬丙方所有，丙方無庸再徵詢甲方同意
        ，得逕行辦理讓與手續，因此所生之稅捐、規費、代辦
        費及其他一利費用由乙方負擔。
    五、丙方應於完全受償本契約第二條之內容後柒日內，配合
        將甲方依本契約第三條所交付之專利證書或其他文件資
        料，返還甲方。
    六、甲、乙方同意提供以下之不動產為丙方設定抵押權：…
        …。本條設定抵押權之土地，於扣除先順位抵押權債權
        額及增值稅之後，應至少具備新台幣伍仟伍佰萬元之殘
        值……
    七、丙方應於完全受償本契約第二條之內容後七日內，配合
        塗銷前條之抵押權設定。
    ……」
    由以上還款協議書第三、五、六、七條之約定可知，被告對
    原告57,547,400元債權所應提供之擔保，除本件系爭專利、
    及「苧麻Ａ及其單離方法」「苧麻Ｂ及其單離方法」、
    中國大陸「醬油及其製造方法」等4項專利外，尚有殘值應
    在55,000,000元以上之土地（指土地價值經扣除先順位抵押
    權債權額、增值稅後之餘額應為55,000,000元以上），則依
    兩造之約定，原告請求被告移轉之系爭專利，顯非足供擔保
    全部之債權，被告主張應依民事訴訟法第77條之6核定訴訟
    標價之價額為57,547,400元，亦顯非可採。
  (四)核定訴訟標的之價額，以起訴時之交易價額為準；無交易價
    額者，以原告就訴訟標的所有之利益為準。民事訴訟法第77
    條之1第2項定有明文。本件系爭專利權經中華徵信所企業股
    份有限公司於97年11月4日為價值評估，經該所之鑑定人蔡
    大任以97年10月1日為評價之基準日，以「……公司繼續營
    運的觀點與假設前提下，對其掌握之無形資產價值作一綜合
    、整體性評估」、「……主要採用實質選擇權法等財務模型
    進行評估，該評估標的專利權之合理公平……天然物分離方
    法約新台幣1,857仟元……」，此有評估意見在卷可稽（審
    智卷第13頁）。上開評估意見，已說明其評價所依據之方法
    及前提假設，應屬可採；再者，系爭專利權係屬無形資產，
    有其權利存續之期間（96年1月1日至112年5月27日），與土
    地資產不同，權利之價值會隨時間之經過而耗損，經97年10
    月1日（評價基準日）至起訴時（99年1月28日）之耗損後，
    仍以97年10月1日基準日之評價結果原告就訴訟標的所有之
    利益，並未低估。至於「被告技術團隊之專業技術、Know-H
    ow等無形知識資產」、或被告另行取得其他專利部分，本非
    系爭專利權所能包含之權利內容，即使原告取得系爭專利，
    亦不致於取得被告之專業技術或Know-How等無形知識資產，
    或被告另行取得之其他專利，自非原告就訴訟標的所有之利
    益。
三、爰核定本件訴訟標的之價額如主文所示。
中    華    民    國    99    年    9     月    1     日
                  民事第二庭    法  官  王銘
正本係照原本作成
如不服本裁定應於送達後10日內向本院提出抗告狀，並繳納抗告
費新臺幣1,000元。
中    華    民    國    99    年    9     月    1     日
                                書記官  廖春玉

司法院資訊處製作；財團法人民間司法改革基金會備份。
